臺灣士林地方法院小額民事判決
                                  111年度士小字第609號  
原      告  隆美禮御社區管理委員會

法定代理人  黃莉玲
被      告  龔家綺
上列當事人間請求給付管理費事件，本院於民國111年6月1日言
詞辯論終結，並判決如下：
    主  文
被告應給付原告新臺幣伍萬肆仟參佰陸拾元，及自民國一百一十
一年一月十一日起至清償日止，按年息百分之十計算之利息。
訴訟費用新臺幣壹仟元由被告負擔。
本判決得假執行。
    事實及理由
一、本件原告聲請支付命令時法定代理人原為洪崧峻，嗣於訴訟
    進行中變更為黃莉玲，經其聲明承受訴訟，核無不合，應予
    准許。
二、原告主張：被告為原告所管理隆美禮御社區（下稱系爭社區
    ）區分所有權人，被告區分所有權建物門牌號碼為臺北市○○
    區○○○路000號6樓之1（下稱系爭建物），系爭社區於民國11
    0年3月27日經110年第2次區分所有權人會議決議（下稱系爭
    決議）通過系爭社區住戶管理規約，並決議系爭社區自110
    年4月起，系爭社區所有建物及車位所有權人每月應繳納以
    每坪新臺幣（下同）150元及每位車位1,000元計算之管理費
    ，被告每月應繳納管理費為4,530元（即23.53坪×150元＝3,5
    30元＋車位管理費1,000元＝4,530元），系爭決議亦決議系爭
    社區區分所有權人另應繳納以6個月管理費計算之公基金，
    被告應繳交公基金為27,180元（計算式為：4,530×6＝27,180
    ）。然被告未繳納110年4至9月共6個月管理費27,180元，亦
    未繳納公基金27,180元，合計共欠繳54,360元，屢經催討，
    未予置理。為此，依公寓大廈管理條例第21條及系爭社區住
    戶管理規約，提起本件訴訟等語，並聲明：被告應給付原告
    54,360元，及自支付命令送達翌日起至清償日止，按年息百
    分之10計算之利息。
三、被告則以：系爭社區管理委員會係自110年3月份成立，需向
    訴外人隆美建設股份有限公司（下稱隆美建設公司）點交公
    共基金、住戶先前向隆美建設公司所預繳半年之管理費，以
    做為社區管委會草創之用途，隆美建設公司在銷售房屋時向
    被告承諾，被告向建商預繳半年之管理費在管委會成立時會
    移交於管委會，並以110年3月31日與建商做為交接切點，故
    被告自110年4月至9月無需重覆繳納管理費。至於車位管理
    費部分，因建商使用詐術遲遲無法交接過戶，經被告向法院
    提出訴訟，隆美建設公司於109年5月23日增補契約條款，並
    於109年6月24日完成車位過戶，並承諾被告該車位管理費預
    繳6個月部分由隆美建設公司自行吸收，共計6,000元。被告
    已自110年10月起向原告繳納管理費，原告應向隆美建設公
    司追討被告已預繳之110年4至9月之管理費。另關於原告請
    求繳納公基金27,180元部分，被告認為該公基金並不合法，
    被告無庸繳納等語，資為抗辯。並聲明：原告之訴駁回。
四、得心證之理由：　
　㈠被告所有之系爭建物為原告所管理系爭社區之區分所有建物
    ，被告為系爭社區區分所有權人，另被告並未向原告繳納11
    0年4至9月共6個月管理費27,180元，亦未繳納依系爭決議所
    應繳納之公基金27,180元等事實，為兩造所不爭執，並有原
    告所提出之系爭社區管理組織報備證明、臺北市政府都市發
    展局110年4月22日函文、系爭社區住戶管理規約、原告催繳
    存證信函、系爭建物建物登記第一類謄本及系爭決議等影本
    為證，另被告已於109年3月31日向隆美建設公司繳納21,177
    元管理費乙節，亦有被告所提出之交屋結算明細影本為證，
    原告對此亦不爭執，前述事實，均堪信為真正。原告主張被
    告應繳納110年4至9月共6個月管理費27,180元及公基金27,1
    80元等情，然為被告所否認，並以前詞抗辯。故本件所應審
    究者為：⑴被告得否以其已向隆美建設公司繳納21,177元管
    理費及隆美建設公司曾承諾免繳6個月車位管理費為由，拒
    絕原告關於管理費之請求？⑵被告抗辯系爭決議不合法，有
    無理由，能否以此為由拒絕繳納公基金？茲分別論述如下：
　㈡按區分所有權人或住戶積欠應繳納之公共基金或應分擔或其
    他應負擔之費用已逾2期或達相當金額，經定相當期間催告
    仍不給付者，管理負責人或管理委員會得訴請法院命其給付
    應繳之金額及遲延利息，公寓大廈管理條例第21條定有明文
    ；又區分所有權人或住戶若在規定之日期前積欠應繳納之公
    共基金或應分擔或其他應負擔之費用，已逾二期（即二個收
    費期別），經10天期間催告仍不給付者，管理負責人或管理
    委員會得訴請法院命其給付應繳之金額及遲延利息，遲延利
    息以未繳金額之年息10% 計算，系爭社區住戶管理規約第16
    條第4項亦有明文（見支付命令卷第50至51頁）。本件被告
    並未向原告繳納本需按月繳納之110年4至9月共6個月管理費
    27,180元，亦未繳納依系爭決議所應繳納之公基金27,180元
    ，經原告於110年8月16日以存證信函催告後，被告仍未繳納
    等事實，為被告所不爭執，並有前述郵局存證信函影本1份
    在卷足查（見支付命令卷第81至83頁），原告依公寓大廈管
    理條例第21條之規定及系爭社區住戶管理規約，起訴請求被
    告給付110年4至9月共6個月管理費27,180元及公基金27,180
    元，即屬有據。被告雖抗辯其已於109年3月31日向隆美建設
    公司繳納21,177元管理費，原告應向隆美建設公司追討被告
    已預繳之管理費云云。然觀諸被告所提出之交屋結算明細表
    影本（見本院卷第130頁），依此交屋結算明細表雖可認被
    告曾繳納半年管理費21,177元予訴外人隆美建設公司，然被
    告係於109年3月31日預繳系爭建物管理費半年，而原告係請
    求被告給付110年4至9月管理費，被告能否以其於109年3月3
    1日已預繳系爭社區半年管理費21,177元為由，對抗原告關
    於110年4至9月管理費之請求，顯有可疑。
　㈢再按起造人於召集區分所有權人召開區分所有權人會議成立
    管理委員會或推選管理負責人前，為公寓大廈之管理負責人
    ，公寓大廈管理條例第28條第3項定有明文。依系爭建物第
    一類登記謄本所載系爭建物第一次登記日期及被告前述抗辯
    ，可知被告係向訴外人隆美建設公司購得系爭建物，訴外人
    隆美建設公司於原告依系爭社區區分所有權人決議成立前為
    系爭社區管理負責人，就系爭社區本有管理、維護之權，被
    告於109年3月31日向隆美建設公司所預繳21,177元半年管理
    費，或隆美建設公司曾免除被告給付6個月車位管理費6,000
    元，此均應係隆美建設公司受包括被告在內之買受人委任，
    由被告預付人隆美建設公司就管理、維護系爭社區所支付之
    必要費用，若被告前述預付管理費用經隆美建設公司用於支
    付因管理、維護系爭社區所需必要費用後仍有剩餘，本於債
    權相對性原則，亦應由被告向隆美建設公司請求返還，尚不
    得以其對訴外人隆美建設公司存有前述債權為由，對抗原告
    關於110年4至9月管理費管理費之請求。
　㈣按公寓大廈區分所有權人會議為其最高意思機關，如認為區
    分所有權人會議之召集程序或決議方法，違反法令或章程時
    ，依公寓大廈管理條例第1條第2項規定，應適用民法第56條
    第1項撤銷總會決議之規定，由區分所有權人於決議後3個月
    內請求法院撤銷其決議，故在法院撤銷決議前，該決議仍屬
    合法有效，其對各住戶自有拘束力存在。又總會決議之內容
    違反法令或章程者，無效，民法第56條第2項亦有明文，此
    規定亦適用於區分所有權人會議決議，則區分所有權人會議
    決議無效係以違反法令『例如：違反強制或禁止之規定（民
    法第71條）、背於公共秩序或善良風俗（民法第72條）、不
    依法定方式（民法第73條）或章程（即社區規約）』為前提
    ，且決議有無效情事，則為自始、當然無效，不能發生決議
    所定之法律效果，而無待於區分所有權人行使撤銷權。另就
    規約之約定或決議苟有顯失公平之情事時應為無效或得行使
    撤銷權一節，98年1月23日增訂民法第799條之1規定：不同
    意之區分所有人得於規約之內容依區分所有建築物之專有部
    分、共有部分及其基地之位置、面積、使用目的、利用狀況
    、區分所有人已否支付對價及其他情事者，得於規約成立後
    3個月內，請求法院撤銷之，並於98年7月23日施行，上開法
    條所稱之「規約」，參酌公寓大廈管理條例第3條第12款：
    「規約：公寓大廈區分所有權人為增進共同利益，確保良好
    生活環境，經區分所有權人會議決議之共同遵守事項。」規
    定，即為經區分所有權人會議決議之共同遵守事項，是故，
    若區分所有權人認規約或經區分所有權人會議決議之管理費
    或公共基金收費標準有顯失公平之情事時，應於該規約成立
    後3個月內，請求法院撤銷之，否則，亦應認為有效，合先
    敘明。
　㈤經查，被告雖另抗辯系爭決議決定包括被告在內之系爭社區
    區分所有權人均應繳納以6個月管理費即27,180元計算之公
    基金為不合法云云。惟被告並未舉證證明該次區分所有權人
    會議所為之系爭決議有何違法之處，被告復未舉證證明系爭
    決議已於成立後3個月內曾經訴請撤銷之事實，依前述規定
    及說明，系爭決議既已確定成立並生效，被告如認系爭決議
    有違法或不當之情形，本應遵期提起無效或撤銷決議之訴，
    尚不得事後以此為由拒絕繳納，被告前述抗辯於法無據，不
    足為採。　
五、從而，原告依公寓大廈管理條例第21條及系爭社區住戶管理
    規約等規定，請求被告應給付原告54,360元（即110年4至9
    月管理費27,180元及公基金27,180元），及自支付命令狀送
    達翌日（即111年1月11日）起至清償日止，按年息百分之10
    計算之利息，為有理由，應予准許。
六、本件係就民事訴訟法第436條之8第1項適用小額程序所為被
    告敗訴之判決，依同法第436條之20規定，應依職權宣告假
    執行，並依職權確定訴訟費用額為1,000元（第一審裁判費
    ），應由被告負擔。
中　　華　　民　　國　　111 　年　　6 　　月　　22　　日
                  士林簡易庭法  官  莊明達
上列正本係照原本作成。
如不服本判決，應於送達後20日內，向本院提出上訴狀並應記載
上訴理由，表明關於原判決所違背之法令及其具體內容與依訴訟
資料可認為原判決有違背法令之具體事實，如於本判決宣示後送
達前提起上訴者，應於判決送達後20日內補提上訴理由書（須附
繕本）。
中　　華　　民　　國　　111 　年　　6 　　月　　22　　日
                            書記官  王淳平